【裁判字號】    99,交上訴,10
【裁判日期】    990708
【裁判案由】    公共危險
【裁判全文】
臺灣高等法院花蓮分院刑事判決        99年度交上訴字第10號
上  訴  人
即  被  告  乙○○
上列上訴人因公共危險案件，不服臺灣花蓮地方法院99年度交訴
字第3號中華民國99年3月11日第一審判決（起訴案號：臺灣花蓮
地方法院檢察署98年度偵字第5595號），提起上訴，本院判決如
下：
    主  文
原判決撤銷。
乙○○無罪。
    理  由
一、公訴意旨略以：被告乙○○於民國98年10月11日17時30分許
    ，駕駛車牌號碼0221-SC號自用小客車，原在花蓮縣花蓮市
    ○○路418之1號前逆向停車，欲倒車準備駛入車道時，適有
    被害人丙○○騎乘車牌號碼RIH-455號輕型機車沿同路由北
    往南方向駛至該處。被告竟疏未注意禮讓被害人機車先行仍
    貿然倒車，所駕之上開自用小客車右後保險桿因而撞擊被害
    人所騎乘之機車，致被害人人車倒地，受有頭部外傷、骨盆
    腔挫傷併骨折等傷害（過失傷害部分未據告訴）。詎上揭車
    禍發生後，被告竟不思救助，亦未下車查看，即逕駕駛上開
    自用小客車逃逸。嗣因路人向警方提供被告上開自用小客車
    之車號，始為警循線查獲。因認被告涉犯刑法第185條之4肇
    事逃逸罪云云。
二、按犯罪事實應依證據認定之，無證據不得認定犯罪事實；又
    不能證明被告犯罪或其行為不罰者，應諭知無罪之判決。刑
    事訴訟法第154條第2項、第301條第1項分別定有明文。次按
    事實之認定，應憑證據，如未能發現相當證據，或證據不足
    以證明，自不能以推測或擬制之方法，以為裁判基礎；又認
    定不利於被告之事實，須依積極證據，苟積極證據不足為不
    利於被告事實之認定時，即應為有利於被告之認定，更不必
    有何有利之證據；認定犯罪事實所憑之證據，雖不以直接證
    據為限，間接證據亦包括在內，然而無論直接或間接證據，
    其為訴訟上之證明，須於通常一般之人均不致有所懷疑，而
    得確信其為真實之程度者，始得據為有罪之認定，倘其證明
    尚未達到此一程度，而有合理之懷疑存在時，致使無從形成
    有罪之確信，在刑事訴訟「無罪推定」、「罪疑唯輕」原則
    下，依據「罪證有疑，利於被告」之證據法則，即不得遽為
    不利被告之有罪認定，最高法院分別著有40年臺上字第86號
    、30年度上字第816 號、75年臺上字第4986號判例可資參照
    。
三、訊據被告否認肇事逃逸犯行，辯稱：案發當時下著毛毛雨，
    伊未將車窗放下，且因當時憂鬱症病發，伊將車上音響轉至
    大聲，根本未察覺撞到被害人等語。而公訴意旨認被告肇事
    逃逸犯行，無非以：(1)被告自承上揭時間，在事故地點有倒
    車進入車道之事實；(2)證人丙○○及郭曜榮證述本案車禍發
    生經過及被告駕車駛離現場之事實；(3)道路交通事故現場圖
    、事故調查報告表；(4)被害人丙○○之診斷證明書等為憑。
    茲敘述如下：
(一)查被告於上揭時、地駕駛汽車於倒車時與證人即被害人丙○
    ○騎乘之機車發生碰撞之事實，業據被告坦承不諱，並經證
    人丙○○於警詢、偵查及本院審理時，證人郭曜榮於警詢及
    偵查中證述在卷，復有道路交通事故現場圖、道路交通事故
    調查報告表、現場及車損照片等在卷可憑。另被害人丙○○
    因本件車禍受有頭部外傷、骨盆腔挫傷併骨折等傷害，亦有
    衛生署花蓮醫院診斷證明書可按，堪信被告之自白與事實相
    符，堪予採信。
(二)惟被告於原審審理及上訴理由狀中雖均表明認罪，然由被告
    陳述之意旨整體觀之，其係就其倒車時不慎碰撞被害人機車
    致被害人倒地受傷乙節不加爭執，並非坦承其肇事逃逸之犯
    罪。據其於警詢時供稱：「我就是不知道有車禍，所以才會
    離開，我如果知道有與他人發生肇事一定會下車做適當的處
    理」（警卷第4頁），於偵查中亦稱：「我當時不知道有與
    人發生擦撞」（偵卷第7頁），其於原審中雖為認罪，但以
    書狀答辯「絕非惡意逃離現場」及審理時最後陳述：「不是
    故意要逃逸」（原審卷第9、24頁），另於上訴狀稱「確非
    肇事逃逸」，本院審理中自陳：事發當時因為下雨，所以未
    將車窗放下，且因當時憂鬱症病發，所以車上音響開的很大
    聲，其並不知道有撞到人，而因長期吃抗憂鬱症的藥，所以
    判斷力比較薄弱等語（本院卷第2頁、第29頁反面）。經查
    ，本件車禍發生經過，根據被害人陳慧書之證述：「那台小
    客車是逆向停在路邊，當時他正在倒車，他把車倒退進車道
    一點就把車子停下來，讓我前面的機車先過，我見狀就趕緊
    要跟著前車通過，結果當我騎到他後方時，他又忽然再倒退
    一次，結果就撞到我的機車，把我撞倒在地上」「接觸的部
    位是我機車的右側車身，對方是小客車的右後車角保險桿部
    位」「當時被告倒車，他第一次倒車時有停住，我就趕快要
    騎過去，被告又倒車，結果就撞到我」警卷第9頁、偵卷第8
    頁、本院卷第30、31頁）。可知被告倒車時曾一度停車禮讓
    後方車輛通行，假若被告已發現被害人機車，理應等候被害
    人機車通過再行倒車，其卻在第二次倒車時撞擊被害人機車
    ，被告當時應未注意到被害人機車已行駛至其後方之情狀。
    再依道路交通事故現場圖所示被告汽車及被害人丙○○機車
    行進之方向，及由被害人丙○○於警詢中之供述可得知被告
    汽車發生碰撞之位置為右後方保險桿，對照卷附車輛照片所
    示（警卷第34至38頁），被告汽車右後方並無明顯擦撞痕跡
    等情，事發當時兩車之碰撞力道是否足使被告察覺，尚非無
    研求之餘地；再者，被告確實患有重鬱症，有被告所提出之
    國軍花蓮總醫院附設民眾診斷服務處之診斷證明書為證（本
    院卷第40頁），車禍當日警員根據證人郭曜榮提供肇事車輛
    牌號循線至被告住所查訪時，被告表示已服用抗憂鬱藥物意
    識不清，不希望被打擾，而未配合調查乙情，有刑案報告書
    及被告警詢筆錄可稽（警卷第1、3頁），足證被告所述車禍
    當時，其因病發而將音響轉至最大聲乙詞可信，故若當時碰
    撞力道非屬強大，在被告將車窗緊閉、音響大聲且憂鬱症病
    發之情況下，衡諸經驗法則，確實無法排除被告未聽見碰撞
    聲響之可能性；再佐以本件車禍發生於下午5時30分，人車
    往來頻繁、商家林立之花蓮市區，被告倘知悉發生本件車禍
    ，要在眾目睽睽下駕車逃逸規避肇事責任，並非易事，是以
    被告主觀上對被害人丙○○因車禍而受傷是否有所認知，誠
    屬可疑，其因而未下車處理並照護被害人丙○○，逕行離開
    現場之舉，尚難憑以論斷被告係意圖逃逸及規避責任。
四、綜上所述，本案檢察官所舉之證據，僅足資認定被告於本件
    車禍為肇事駕駛，並有過失情節，導致被害人受傷事實，但
    未達一般人均不致有所懷疑，而得確信被告有起訴事實所指
    為肇事逃逸之犯罪，因此無從說服本院形成被告有罪之心證
    ；此外，無其他積極證據足認被告有檢察官所指之犯行，是
    本案要屬不能證明被告犯罪，依刑事訴訟法第301條第1項規
    定，應為無罪之諭知。原審失察，誤為有罪判決，被告上訴
    否認犯罪，為有理由，應由本院予以撤銷改判無罪。
據上論斷，應依刑事訴訟法第369條第1項前段、第364條、第301
條第1項前段，判決如主文。
本案經檢察官甲○○到庭執行職務。
中    華    民    國    99    年    7     月    8     日
                     刑事庭審判長法  官  謝志揚
                                 法  官  賴淳良
                                 法  官  劉雪惠
以上正本證明與原本無異。
如不服本判決，應於收受送達後10日內向本院提出上訴書狀，其
未敘述理由者，並得於提起上訴狀後10日內向本院補提理由書（
均須按他造當事人之人數附繕本）「切勿逕送上級法院」。
告訴人或被害人如對於本判決不服者，應具備理由請求檢察官上
訴，其上訴期間之計算係以檢察官收受判決正本之日期為準。
中    華    民    國    99    年    7     月    8     日
                                 書記官  李德霞

司法院資訊處製作；財團法人民間司法改革基金會備份。
